【裁判字號】    98,易,478
【裁判日期】    980519
【裁判案由】    竊盜
【裁判全文】
臺灣彰化地方法院刑事判決  98年度易字第478號
公  訴  人  臺灣彰化地方法院檢察署檢察官
被      告  戊○○
                    現另案於臺灣彰化監獄執行中
            己○○
                    現另案於臺灣彰化監獄執行中
上列被告因違反竊盜案件，經檢察官提起公訴（98年偵字789號
），本院判決如下：
        主  文
戊○○竊盜，累犯，處有期徒刑玖月；又攜帶兇器竊盜，累犯，
處有期徒刑柒月；又竊盜，累犯，處有期徒刑捌月；又竊盜，累
犯，處有期徒刑捌月。應執行有期徒刑貳年肆月。
戊○○其餘部分無罪。
己○○，竊盜，累犯，處有期徒刑壹年。
        事  實
一、戊○○於(1)民國89年間，因竊盜案件，經本院89年易字第
    1579號判處有期徒刑10月確定，緩刑五年，緩刑期間交付保
    護管束。(2)於90年間，因傷害、竊盜案件，經本院90年易字
    第349號、90年易字第396號，各判處有期徒刑10月、5月確
    定。前述(1)罪，經撤銷緩刑後，上開(1)竊盜案件與(2)之傷害
    案件，合併定應執行刑1年7月確定，再與(2)之竊盜案件，接
    續執行，經入監服刑，於91年10月30日縮短刑期假釋並付保
    護管束，迄至92年6月18日假釋期滿，未經撤銷假釋，視為
    執行完畢。(3)於92年間，因竊盜、過失傷害、公共危險案件
    ，經台灣台中地方法院92年交訴字第126號各判處有期徒刑1
    年2月、4月，應執行有期徒刑1年11月確定，經入監服刑，
    於94年11月19日縮短刑期執行完畢。(4)97年間，因多件之竊
    盜案件，分別經本院97年易字第1035號各判處有期徒刑7月
    、7月，定應執行刑有期徒刑1年；97年易字第1588號判處有
    期徒刑1年；98年易字第62號各判處有期徒刑6月、6月；98
    年易字第44號判處有期徒刑8月。己○○前於民國94年間，
    因施用一級及二級毒品案件，經本院94年訴字第564號各判
    處有期徒刑1年、6月，定應執行刑1年4月確定 (第1案)；復
    於94年間，又因施用毒品案件，經本院94年易字1208號處有
    期徒刑4月，合併另案竊盜罪有期徒刑10月，定應執行刑1
    年1月確定 (第2案)，接續上述第1案執行，經入監服刑後，
    於95年10月20日假釋出監，嗣於96年7月16日中華民國九十
    六年犯罪減刑條例施行後，視已於96年7月16日執行完畢。
    詎戊○○、己○○均不知悔悟，意圖為自己不法之所有，各
    基於竊盜之犯意，於下列時、地，分別為竊盜之犯行：
(一)戊○○於97年7月20日14時許，在彰化縣秀水鄉○○路421號
    前，以其自備鑰匙開啟汽車車門及電門鎖後，竊取甲○○所
    有車牌號碼PO-6535號自用小客車，得手後，供己代步之用
    ，嗣棄置上開車輛於彰化市○○里○○路○段516巷1號前，
    其後為警於97年8月7日18時許，在上址尋獲。
(二)戊○○於97年9月16日14時許，在彰化市○○路200巷49 號
    前，見庚○○所有車牌號碼R4-9232號自用小客車停放該處
    ，以自備鑰匙開啟該車門後，進入車內後，再持庚○○所有
    放置在該車內之客觀上質地堅硬足供兇器使用之鐵製十字起
    子乙把（未扣案），拆卸該車內音響1台、喇叭1組及擴大機
    1 個，得手後，持至彰化縣竹塘鄉某處，將上開物品以新台
    幣（下同）4千元之價格，出售予真實姓名年籍不詳之成年
    男子，得款後，供己花用殆盡。
(三)戊○○於97年9月30日凌晨1時許，在彰化市○○路○段110巷
    16之3號前，以其自備鑰匙開啟汽車車門及電門鎖，竊取丙○○所有並由陳嘉宥使用之車牌號碼3607-NE號自小客車，
    得手後，供己代步之用。其後棄置該車於雲林縣麥寮鄉○○
    村○○○道路旁後，嗣為警於97年10月5日13時50分許，在
    上址處尋獲該車輛。戊○○於有偵查權限之主管機關發覺上
    開犯罪前，主動向警方坦承上開犯行，並願接受裁判。
(四)戊○○於97年11月13日凌晨2時許，在彰化市新生巷10號前
    ，以其自備鑰匙開啟汽車車門及電門鎖，竊取丁○○所有車
    牌號碼為KZ-9472號自用小貨車，得手後，供己代步之用。
    其後將該車丟棄於彰化縣二林鎮○○路農場巷1號前，嗣於
    97年11月15日20時15分許，為警在該處尋獲。
(五)己○○於97年8月12日凌晨2時許，乘坐戊○○騎乘之機車欲
    至彰化縣二林鎮，途經彰化縣員林鎮○○里○○街與三民街
    路口時，因機車油料耗盡，戊○○將該機車推往員林鎮○○
    路麥當勞店前停放，己○○跟隨戊○○在後，行至上開麥當
    勞店附近某交岔路口時，見乙○○所有停放於該路口旁之車
    牌號碼7467-LE號自用小客車，即臨生竊盜犯意，以其自備
    鑰匙插入該車輛車門鑰匙孔，而得開啟該車門後，再啟動該
    車電門鎖以竊取該車，得手後，己○○即駕駛該車至員林鎮
    ○○路麥當勞前道路搭載戊○○離去。嗣己○○棄置該車至
    彰化縣埤頭鄉好萊塢汽車旅館內，迄至97年8月24日16時10
    分許，始為警尋獲。
二、案經彰化縣警察局彰化分局報告臺灣彰化地方法院檢察署檢
    察官偵查起訴。
        理  由
壹、證據能力部分：
    本案被告等人所犯均係屬刑事訴訟法第376條第2款所列之刑
    法第320條之竊盜罪及第321條第1項之加重竊盜罪，本院爰
    依同法第284條之1之規定行獨任審判。次按被告以外之人於
    審判外之陳述，雖不符刑事訴訟法第159條之1至第159條之4
    之規定，而經當事人於審判程式同意作為證據，法院審酌該
    言詞陳述或書面陳述作成時之情況，認為適當者，亦得為證
    據。當事人、代理人或辯護人於法院調查證據時，知有第15
    9條第1項不得為證據之情形，而未於言詞辯論終結前聲明異
    議者，視為有前項之同意，刑事訴訟法第159條之5定有明文
    。查本案全部卷證，公訴人、被告均不爭執其證據能力，本
    院復衡以該等供述證據作成時之情況，應為適當，是可認後
    述所引用證據之證據能力均無疑義，合先敘明。
貳、有罪部分：
一、上揭犯罪事實，業據被告戊○○、己○○各於警詢、偵訊及
    本院審理時坦承不諱，核與被害人甲○○、乙○○、庚○○
    、丙○○、陳宥嘉及丁○○於警詢證述之情節相符，並有被
    害人立據之贓物認領保管單1紙、失車唯讀案件基本資料、
    彰化縣警察局車輛協尋電腦輸入單、雲林縣警察局車輛協尋
    電腦輸入單、內政部警政署警政e網通受理報案e化平台系統
    及現場查證照片等件在卷可稽，足認被告戊○○等2人自白
    與事實相符。本案事證明確，被告戊○○、己○○安之上開
    竊盜犯行，洵堪認定。
二、按刑法第321條第1項第3款之攜帶兇器竊盜罪，係以行為人
    攜帶兇器竊盜為其加重條件，此所謂兇器，其種類並無限制
    ，凡客觀上足對人之生命、身體、安全構成威脅，具有危險
    性之兇器均屬之，且祇須行竊時攜帶此種具有危險性之兇器
    為已足，並不以攜帶之初有行兇之意圖為必要（最高法院79
    年臺上字第5253號判例參照）。查被告為犯罪事實欄一之（
    二）行為時，持鐵製之十字型起子為犯案工具，為金屬材質
    ，質地堅硬銳利，業據被告戊○○自承在卷，如以之刺戳、
    擊打人體，均能對人之生命、身體安全造成危險，屬刑法上
    之兇器無疑。核被告戊○○如事實欄一之（一）、（三）、
    （四）所為，均係犯刑法第320條第1項之竊盜罪；被告戊○○如事實欄一之（二）所為，係犯刑法第321條第1項第3款
    之攜帶兇器加重竊盜罪。被告己○○如事實欄一之（五）所
    為，係犯刑法第320條第1項之竊盜罪。又被告戊○○為上述
    竊盜犯行，犯意各別、行為互殊，侵害法益不同，分論併罰
    之。再被告戊○○、己○○均有犯罪事實欄一所載之前科紀
    錄，有臺灣高等法院被告前案紀錄表在卷可憑，彼等二人於
    有期徒刑執行完畢後，5年內均再犯本案有期徒刑以上之罪
    名，均為累犯，應依刑法第47條之規定加重其刑。又被告戊○○如犯罪事實欄一之（三)犯行，在有偵查犯罪職權之機
    關發覺前，主動向員警坦承該犯行，並接受裁判，有被告戊○○之警詢筆錄可資佐證，依刑法第62條前段規定減輕其刑
    ，並應先加後減之。爰審酌被告戊○○、己○○均正值年輕
    力壯，竟不思循正當途徑獲取報酬或財物，卻貪圖一時享樂
    恣意竊取他人財物，剝奪他人財產權及造成被害人對社會秩
    序不安全感之精神恐懼，應予責難，惟念及渠等犯後坦承犯
    行，態度尚佳，暨考量渠等行竊之次數、生活狀況、智識程
    度、行竊手段、車輛之價值及犯罪手段尚稱平和、又竊得之
    贓物已經被害人領回，有贓物認領保管單1紙在卷可參，且
    被告戊○○自首供出犯罪等一切情狀，分別量處如主文所示
    之刑；戊○○部分，並定其應執行刑。至於如犯罪事實欄一
    之（二）所示之十字型起子，雖為被告戊○○供犯罪所用之
    物，然該起子為庚○○所有，非被告戊○○所有，業據被告
    戊○○自承在卷，依法尚不得沒收，併此敘明。
、無罪部分：
一、公訴意旨另以：被告戊○○於97年8月12日凌晨2時許，騎乘
    機車搭載己○○行經彰化縣員林鎮○○街與三民街口之際，
    因機車油料耗盡，適見乙○○所有車牌號碼7467-LE號停放
    於上址附近，遂與己○○共同基於犯意之聯絡及行為之分擔
    ，由己○○持自備鑰匙開啟車牌號碼7467-LE號自用小客車
    車門及電門鎖後竊取之，得手後，由己○○駕駛該車搭載戊○○離去現場。後將該車棄置於彰化縣埤頭鄉好萊塢汽車旅
    館內，嗣於97年8月24日16時10分許，為警尋獲。因認被告
    戊○○亦涉有刑法第320條第1項竊盜罪嫌等語。
二、按犯罪事實應依證據認定之，無證據不得認定犯罪事實；又
    不能證明被告犯罪者，應諭知無罪之判決，刑事訴訟法第15
    4 條第2 項、第301 條第1 項分別定有明文。次按所謂認定
    犯罪事實之證據，係指足以認定被告確有犯罪行為之積極證
    據而言，該項證據自須適合於被告犯罪事實之認定，始得採
    為斷罪之資料；又事實之認定，應憑證據，如未能發現相當
    確實證據，或證據不足以證明，自不能以推測或擬制之方法
    ，以為裁判之基礎，最高法院29年上字第3105號、40年臺上
    字第86號著有判例。再按認定犯罪事實所憑之證據，無論係
    直接證據或間接證據，其為訴訟上之證明，須於通常一般之
    人均不致有所懷疑，而得確信其為真實之程度者，始得據為
    有罪之認定，倘其證明尚未達到此一程度，而有合理之懷疑
    存在，復無其他調查途徑可尋，法院即應為無罪之判決；又
    認定犯罪事實應依證據，為刑事訴訟法所明定，故被告否認
    犯罪事實所持之辯解，縱屬不能成立，仍非有積極證據足以
    證明其犯罪行為，不能遽為有罪之認定，最高法院76年臺上
    字第4986號、30年上字第1831號判例著有明文。末按被告或
    共犯之自白，不得作為有罪判決之唯一證據，仍應調查其他
    必要之證據，以察其是否與事實相符，刑事訴訟法第156條
    第2項定有明文。又刑事訴訟法第156條第2項規定，被告雖
    經自白，仍應調查其他必要之證據，以察其是否與事實相符
    。立法目的乃欲以補強證據擔保自白之真實性；亦即以補強
    證據之存在，藉之限制自白在證據上之價值。而所謂補強證
    據，則指除該自白本身外，其他足資以證明自白之犯罪事實
    確具有相當程度真實性之證據而言。雖其所補強者，非以事
    實之全部為必要，但亦須因補強證據與自白之相互利用，而
    足使犯罪事實獲得確信者，始足當之，最高法院74年臺覆字
    第10 號判例意旨參照。
三、公訴人認被告戊○○涉有上開通竊盜犯行，無非係以被告戊○○於警詢、偵訊時之自白、共同被告己○○警詢、偵訊時
    之供述內容及證人乙○○於偵訊時之證詞為論據。然訊據被
    告堅決否認有上開竊盜事實，並辯稱：己○○竊取7467-LE
    號自用小客車，係伊在警方詢問伊如犯罪事實欄一之（一）
    時主動供出，伊沒有一起去偷車，己○○偷車時沒有問伊，
    當時伊讓己○○下車，伊將機車停到火車站麥當勞附近時，
    己○○已偷到車開過來，伊以為知道己○○開的車是偷來的
    並搭乘，也是竊盜等語。查己○○竊取上開7467-LE號自小
    客車之情，係由被告戊○○主動供述，非由警方循線緝獲，
    有戊○○之警詢筆錄在卷可稽。次查，證人己○○於本院審
    理時具結證稱：「 (問：車牌號碼7467-LE號自用小客車，
    是否在偷取前有與戊○○聯絡？竊取該車時戊○○在何處？
    )答：沒有。當時因為機車沒有汽油，戊○○牽車往前面行
    進。(問：有沒有幫忙推機車？)沒有。(問：戊○○推機車
    到何處時，你就離開他前去偷車？)答：我離他約二十幾公
    尺，因為看到有汽車，我就自己過去偷車，因為那時我身上
    有我所有的汽車鑰匙。現在已經忘記該汽車鑰匙在何處。(
    問：打開汽車門的時候，是否有叫戊○○？)答：沒有，因
    為我沒有想到要叫他。(問：發動汽車時，戊○○走到哪裡
    ？)答：我發動後，我就馬上開過去他身邊，並告訴他將機
    車停放在旁邊，他說要停在麥當勞，我就開車到麥當勞旁邊
    等他。(問：事後由何人開車？)答：由我開車。(問：戊○○當時坐在哪裡？)答：副駕駛座，並直接前往二林，途中
    戊○○並沒有開車，到二林我讓戊○○下車後，我就自己一
    個人開車。(問：載戊○○到二林後，車子如何處理？)答：
    我忘記了。(問：後來戊○○有無向你借用該車？)答：沒有
    。(問：你偷車時，戊○○是否有轉頭過來看？)答：我不知
    道。(問：車子沒有汽油時，戊○○是否有告訴你要去偷取
    車輛代步？)答：沒有。(問：當時戊○○騎乘機車要搭載你
    去何處？)答：去二林。(問：戊○○牽車時一邊牽車一邊打
    電話，你沒有幫他推車，他如何打電話？）答：我沒有注意
    到戊○○有無在打電話。(問：那時是否已經半夜，很安靜
    ？)答：是的，但是還是有車輛進出。(問：偷車時是否有發
    出聲響？)答：只有開門時有聲音。(問：在警局時，你有供
    述戊○○於你偷車時，在旁把風，對此有何意見？（提示筆
    錄並告以要旨）)答：因為得知這案子是戊○○供出，我心
    情不好，我當時沒有想到這樣說會連戊○○都被牽扯進來，
    我想我都自己承認了。(問：你於警詢之陳述是否屬實？)答
    ：今天才是說才是正確，警詢內容對戊○○部分不正確。(
    問：對於你於偵訊時供述戊○○所述都是實在，有何意見？
    答：我當時我認為我都承認了。(問：於警詢、偵訊所供述
    何者為真正？)今日所述才是正確。」等語，核與被告戊○○以證人身分於本院審理時就己○○竊盜行為具結作證之內
    容相符。次查，己○○因戊○○供出其竊盜犯行始被警方查
    獲而心情不好，業據證人己○○前揭證稱明確，且己○○於
    警詢、偵查時均未以證人具結擔保其陳述內容之真實性，綜
    上整體觀之，己○○以共同被告身分於警詢、偵訊供述：被
    告戊○○在旁負責把風，一起去偷7467-LE號車輛云云，其
    可信性自有不足，非無瑕疵，似難可採。次查，被告戊○○
    於本院審理過程中，其對被訴犯罪無法逕行閱讀起訴書內容
    ，反需由本院以言詞告知該起訴內容，方能確知其犯罪情節
    ，可認其智識程度不高，又犯罪事實欄（三）及此部分之竊
    盜事實，均係被告戊○○主動向警方供出始被查獲，有戊○○之警詢筆錄在卷可查，如被告戊○○有意卸責推辭，當會
    隱瞞其他竊盜犯行，無主動供出不利於己之必要，縱對其主
    動供出之部分，如事後翻異其詞，通常一般人多否認全部犯
    行，而非僅否認其一，故被告戊○○前揭辯解之情，非無可
    能，故被告戊○○於警詢及偵查時之供述，既有上開疑義，
    實難逕予採認。末查，公訴人上開所憑之依據，尚無從說服
    本院達於通常一般人均不致有所懷疑而得確信其為真實之程
    度，據此，要難遽以被告不利認定，自不能證明被告犯罪。
    此外，復查無其他積極證據足認被告有公訴人所指之上述犯
    行，依前開說明，自應為無罪之諭知。
據上論斷，應依刑事訴訟法第299條第1項前段、第284條之1、第
301條第1項，刑法第320條第1項、第321條第1項第3款、第47條
第1項、第62條前段、第51條第5款，判決如主文。
本案經檢察官鄭少到庭執行職務
中    華    民    國    98    年    5     月    19    日
                  刑事第六庭      法  官  張德寬
以上正本證明與原本無異。
如不服本判決，應於收受判決後10日內向本院提出上訴書狀，並
應敘述具體理由；其未敘述上訴理由者，應於上訴期間屆滿後20
日內向本院補提理由書（均須按他造當事人之人數附繕本「切勿
逕送上級法院」）。
告訴人或被害人對於判決如有不服具備理由請求檢察官上訴者，
其上訴期間之計算係以檢察官收受判決正本之日期為準。
中    華    民    國    98    年    5    月    19    日
                                 書記官  黃得翔
附錄本案論罪科刑法條全文：
中華民國刑法第320條
（普通竊盜罪、竊佔罪）
意圖為自己或第三人不法之所有，而竊取他人之動產者，為竊盜
罪，處 5 年以下有期徒刑、拘役或 5 百元以下罰金。
意圖為自己或第三人不法之利益，而竊佔他人之不動產者，依前
項之規定處斷。
前二項之未遂犯罰之。
中華民國刑法第321條
（加重竊盜罪）
犯竊盜罪而有左列情形之一者，處 6 月以上、 5 年以下有期徒
刑：
一、於夜間侵入住宅或有人居住之建築物、船艦或隱匿其內而犯
之者。
二、毀越門扇、牆垣或其他安全設備而犯之者。
三、攜帶兇器而犯之者。
四、結夥三人以上而犯之者。
五、乘火災、水災或其他災害之際而犯之者。
六、在車站或埠頭而犯之者。
前項之未遂犯罰之。


司法院資訊處製作；財團法人民間司法改革基金會備份。
